臺灣臺南地方法院刑事判決　　　　　　　　　　　　九十三年度訴字第一一九二號
　　聲　請　人　臺灣台南地方法院檢察署檢察官
　　被　　　告　甲○○
右列被告因偽造文書等案件，經檢察官聲請簡易判決處刑（九十二年度偵字第二八六
九號），嗣經本院受理後（九十三年度簡字第二二九六號），認為不宜以簡易判決處
刑，而改以通常程序審理，被告就被訴事實為有罪之陳述，經本院裁定進行簡式審判
程序後，判決如左：
    主  文
甲○○共同行使偽造私文書，足以生損害於他人，處有期徒刑肆月，如易科罰金，以
參佰元折算壹日。如附表所示文書上偽造「乙○○」之署押貳枚均沒收。
    事  實
一、甲○○與丁○○（另案審理中）係朋友關係。丁○○於民國九十一年三月間，將
    車牌號碼六Ｓ─八九九０號（原車牌號碼八Ｊ─七０六二號，後改為六Ｓ─七四
    一七號，再改為六Ｓ─八九九０號）自用小客車，以新台幣（下同）三十五萬五
    千元售予乙○○，乙○○於九十一年三月二十五日付清價款後，丁○○當場交車
    並向乙○○表示：在六個月之保固期間內，如車子有問題，可由甲○○免費維修
    。嗣於九十一年五月二十七日，因該車發生故障，乙○○乃將車開至名匠保養廠
    交甲○○修理。詎甲○○取得該車後，竟與丁○○基於共同意圖為自己不法所有
    之犯意聯絡，將該自小客車侵占據為己有，並盜用乙○○放在車上之印章及車籍
    資料，推由甲○○於九十一年五月三十日，以二十五萬元售予不知情之第一汽車
    商行負責人梁德民，得款共同花用。並於翌日（三十一日），持前開盜用之印章
    及車籍資料填寫偽造不實之「汽（機）車過戶登記書」、「車主委託汽車買賣業
    代辦車輛過戶委託書」等私文書，持向交通部公路總局嘉義區監理所台南監理站
    行使，使不知情之該監理站承辦人員，將上開偽造不實事項，登載於職務上所掌
    之「汽（機）車過戶登記書」之公文書，並據以辦理系爭汽車過戶異動登記予梁
    德民之妻李淑女名下所有，足以生損害於乙○○及公路監理機關對車籍異動資料
    管理之正確性。嗣後乙○○以電話詢問甲○○車子修理情形，甲○○均佯稱未修
    好。經一個月後，乙○○電詢丁○○時，丁○○稱車子已賣掉，乙○○始查知上
    情。
二、案經台灣台南地方法院檢察署檢察官自動檢舉偵查起訴。
    理  由
一、本件被告甲○○所犯為死刑、無期徒刑或最輕本刑為三年以上有期徒刑以外之罪
    ，其於準備程序中就被訴事實為有罪之陳述，經法官告知簡式審判程序之旨，並
    聽取公訴人之意見後，爰依刑事訴訟法第二百七十三條之一第一項規定，裁定由
    受命法官獨任進行簡式審判程序，合先敘明。
二、右揭事實，業據被告甲○○於本院審理時自承無訛，復經被害人乙○○指訴綦詳
    ，核與證人李淑女、梁德民於偵查中證述相符（見台灣台南地方法院檢察署九十
    二年度偵緝字第五六四號偵卷第三九頁），並有汽車買賣契約書（見警卷第十二
    頁）、交通部公路總局嘉義區監理所台南監理站、交通部公路總局嘉義區監理所
    麻豆監理站函覆附件之汽車異動歷史查詢單、過戶異動登記書及車主委託汽車買
    賣業代辦車輛過戶委託書（見本院九十三年度簡字第二二九六號卷第十九至三四
    頁）等件在卷可稽，是被告自白與事實相符，本件罪證明確，被告犯行應堪認定
    。
三、查被告並未取得乙○○同意或授權，即擅自盜用「乙○○」印章並偽簽「乙○○
    」署押於「汽（機）車過戶登記書」、「車主委託汽車買賣業代辦車輛過戶委託
    書」，並持上開偽造不實之「汽（機）車過戶登記書」、「車主委託汽車買賣業
    代辦車輛過戶委託書」向交通部公路總局嘉義區監理所台南監理站行使，使不知
    情之該監理站承辦人員，據此辦理汽車過戶異動登記，核其所為，係犯刑法第二
    百十六條、第二百十條行使偽造私文書罪、第二百十四條使公務員登載不實罪。
    又被告未經被害人乙○○同意，而將系爭免費送修之車輛據為己有，並轉賣他人
    得款花用，核被告此部分所為，係犯刑法第三百三十五條第一項侵占罪。被告與
    丁○○二人就上揭行使偽造私文書及侵占犯行，具犯意聯絡及行為分擔，均應論
    以共同正犯。被告二人盜用「乙○○」之印章及偽簽「乙○○」署押，乃偽造私
    文書之部分行為，偽造私文書後持以行使，偽造私文書之低度行為，俱為行使偽
    造私文書之高度行為所吸收，均不另論罪。又被告二次盜用「乙○○」印章及偽
    簽「乙○○」署押於「汽（機）車過戶登記書」、「車主委託汽車買賣業代辦車
    輛過戶委託書」之行為，應認係以一個辦理汽車過戶之主觀意思接續為之，法律
    評價為一行為，併此敘明。被告所犯行使偽造私文書罪、使公務員登載不實罪及
    侵占罪間，有方法目的之牽連關係，應依牽連犯之規定從一重之行使偽造私文書
    罪處斷。爰審酌被告之品行、智識程度、偽造過戶登記書對於交通監理機關就車
    籍資料管理正確性之危害，惟被告犯罪後坦承犯行，並與被害人達成和解，獲得
    被害人原諒，其態度尚稱良好等一切情狀，分別量處如主文所示之刑，併諭知易
    科罰金之折算標準。
四、如附表所示之「汽（機）車過戶登記書」（原車主「乙○○」）、「車主委託汽
    車買賣業代辦車輛過戶委託書」（委託人「乙○○」）上偽造之「乙○○」署押
    各一枚，雖未經扣案，然既未滅失，仍均應依刑法第二百十九條規定宣告沒收。
    至上開偽造之「汽（機）車過戶登記書」、「車主委託汽車買賣業代辦車輛過戶
    委託書」等私文書（含盜蓋之「乙○○」印文兩枚），已為監理站所有，爰不宣
    告沒收，附此敘明。
據上論斷，應依刑事訴訟法第四百五十二條、第二百七十三條之一第一項、第二百九
十九條第一項前段，刑法第二十八條、第二百十六條、第二百十條、第二百十四條、
第三百三十五條第一項、第五十五條、第四十一條第一項前段，罰金罰鍰提高標準條
例第一條、第二條，判決如主文。
本案經檢察官丙○○到庭執行職務
中      華      民      國      九十四    年    元    月       十一     日
                                  臺灣臺南地方法院刑事第一庭
                                          法  官  王慧娟
右正本證明與原本無異。
如不服本判決，應於判決送達後十日內，向本院提出上訴狀。
                                          書記官  王元宏
中      華      民      國      九十四    年    元    月       十二     日
附錄本案論罪科刑法條全文：
刑法第二百十六條：
行使第二百十條至第二百十五條之文書者，依偽造、變造文書或登載不實事項或使登
載不實事項之規定處斷。
刑法第二百十條：
偽造、變造私文書，足以生損害於公眾或他人者，處五年以下有期徒刑。
刑法第二百十四條：
明知為不實之事項，而使公務員登載於職務上所掌之公文書，足以生損害於公眾或他
人者，處三年以下有期徒刑、拘役或五百元以下罰金。
刑法第三百三十五條第一項：
意圖為自己或第三人不法之所有，而侵占自己持有他人之物者，處五年以下有期徒刑
、拘役或科或併科一千元以下罰金。
附表：
┌──┬───────────┬──────────┬──────────
│編號│文  書  名  稱        │經  辦  機  關      │ 日   期
├──┼───────────┼──────────┼──────────
│一  │汽（機）車過戶登記書  │交通部總局嘉義監理所│九十一年五月三十一日
├──┼───────────┼──────────┼──────────
│貳  │車主委託汽車買賣業    │同上                │同上
│    │代辦車輛過戶委託書    │                    │
└──┴───────────┴──────────┴──────────
